【裁判字號】    97,抗,319
【裁判日期】    971127
【裁判案由】    返還土地等　　　(聲明異議)
【裁判全文】
臺灣高等法院高雄分院民事裁定           97年度抗字第319號
抗  告  人  甲○○
上列抗告人與相對人行政院農業委員會林務局屏東林區管理處間
請求返還土地等強制執行聲明異議事件，對於中華民國97年10月
13日臺灣高雄地方法院97年度審聲字第1437第一審裁定，提起抗
告，本院裁定如下：
    主  文
抗告駁回。
抗告程序費用由抗告人負擔。
    理  由
一、本件相對人持原法院87年度重訴字第385 號拆屋還地之勝訴
    確定民事判決，向原法院聲請對抗告人強制執行。該院以89
    年度執字第39077 號受理執行。嗣原法院司法事務官以相對
    人未依通知補正拆遷計畫書為由，以裁定駁回相對人強制執
    行之聲請，相對人聲明異議，原裁定以司法事務官駁回相對
    人執行之聲請係不當，將司法事務官之裁定予以廢棄，經核
    正確，應予維持，並引用原裁定之認事用法理由。（如附件
    一）。
二、抗告人抗告意旨如抗告狀所載。（如附件二）。
三、本院查：
  (一)本件執行名義為拆除地上建物，交還土地。拆除地上物，應
    屬強制執行法第127 條之可代替行為。如債務人不為者，執
    行法院得以債務人之費用，命第三人代為履行。該費用由執
    行法院酌定數額，命債務人預行支付或命債權人代為預納。
    此觀強制執行法第127 條規定可明。依此規定，執行法院對
    於拆除地上物之執行，應定期間命債務人履行，逾期不履行
    ，則酌定費用，命債務人支付，由第三人履行之該費用亦得
    命債權人預納之。凡命債務人履行者，應由債務人提拆遷計
    畫書，命第三人代為履行者，應由第三人提拆遷計畫書。惟
    特無命債權人履行之規定，解釋上，難認債權人有提拆遷計
    畫書之義務。本件執行法院司法事務官，未依上開規定執行
    。命債權人即相對人提出拆遷計畫書，債權人提出拆遷計
    畫書，又命補正，未為補正，即駁回強制執行之聲請，對於
    相對人是否有義務提出拆遷計畫書，未為如法之斟酌，已屬
    欠缺。退言之，縱相對人有依強制執行法第127 條第2 項規
    定，預納費用，亦應由執行法院核算後，定期命繳納，逾期
    未納，始得以同法第28條之1 規定，駁回其強制執行之聲請
    。執行法院司法事務官未為此行，駁回相對人之聲請，亦尚
    屬可議。
  (二)本件債權人即相對人乃強制執行事件之聲請當事人，對於是
    否請求執行法院暫緩執行或撤回執行之聲請，執行法院唯相
    對人是問。至於其上級機關乃至總統府秘書長是否有緩拆之
    表示，係債權人行政內部關係，不能拘束執行法院。抗告人
    謂有相對人上級機關乃至總統如何之暫緩執行意思，主張本
    件執行事件應不執行等語，應無可採。又謂抗告人所建之建
    物乃宗教寺廟教堂，應視為公共財，不得個案處理云云，亦
    與法律規定不符，亦無可取。
  (三)抗告意旨又謂原裁定以相對人無法辦理政府採購法之招標，
    以致未能提出補正拆遷計畫，係有正當理由等有所違誤云云
    。經查相對人依法有無提出拆遷計畫書，已屬可疑，前已述
    明。退言之，縱應提出計畫書，惟抗告人對相對人上級機關
    乃至總統府，或民意機關，一再陳情，有抗告人提出卷附之
    文件可明。如此陳情一再阻隢相對人取得法院勝訴確定判決
    之強制執行。則相對人受此壓力，遲遲未能提出完整拆遷計
    畫書，洵非無因。原法院認為其不能提出，有正當理由，並
    非無見。執行法院事務官未以正式裁定命補正，而僅以電話
    聯繫，（見執行卷電話紀錄），即駁回執行之聲請，尚屬草
    率。抗告人主張無可取。
  (四)抗告人提出國土保安計畫─「解決土石流災害具體執行計畫
    」、「國有林地暫准放租建地、水田、旱地解除林地實施計
    畫」、「國有林地濫墾地補辦清理作業要點」、「國有林地
    濫墾地補辦清理實施計畫」、以及總統府秘書長、行政院農
    業委員會等函件，而為主張。經查本件強制執行之執行名義
    乃確定判決。執行法院應以執行名義為唯一依據，抗告人所
    有實體上之抗辯，於非訟性質之執行案件，無斟酌餘地。
  (五)綜上所述，抗告意旨指摘原裁定不當，求為廢棄，無理由，
    應予駁回。
據上論結，本件抗告為無理由，爰依強制執行法第30條之1 、民
事訴訟法第495 條之1 第1 項、第449條第1 項、第95條、第78
條，裁定如主文。
中    華    民    國    97    年    11    月    27    日
                            民事第一庭
                                審判長法官  尤三謀
                                法      官  林健彥
                                法      官  謝肅珍
以上正本證明與原本無異。
如不服本裁定應於送達後10日內向本院提出再抗告狀（並按他造
當事人之人數附繕本），並繳納再抗告費新台幣1,000 元。再為
抗告應以適用法規顯有錯誤為理由，並經本院之許可，該許可以
原裁定所涉及之法律見解具有原則上之重要性者為限，並委任律
師為代理人。抗告人之配偶、三親等內之血親、二親等內之姻親
，或抗告人為法人、中央或地方機關時，其所屬專任人員具有律
師資格並經法院認適當者，亦得為第三審代理人。抗告人或其法
定代理人具有律師資格者及前項情形，應於提起抗告或委任時釋
明之。
中    華    民    國    97    年    11    月    27    日
                                書  記  官  林吉輝
                                                      Ｆ


司法院資訊處製作；財團法人民間司法改革基金會備份。
